【裁判字號】    97,易,307
【裁判日期】    970512
【裁判案由】    毀損
【裁判全文】
臺灣臺中地方法院刑事判決               97年度易字第307號
公  訴  人  臺灣臺中地方法院檢察署檢察官
被      告  丁○○
上列被告因毀損案件，經檢察官提起公訴（96年度偵字第14213
號），本院判決如下：
    主    文
丁○○無罪。
    理    由
一、公訴意旨略以：被告丁○○係贊群建設股份有限公司（下稱
    贊群公司）之負責人，在坐落臺中縣清水鎮○○段橋頭小段
    第二一七之九地號土地（下稱前開第二一七之九地號土地）
    上起造興建房屋，被告於民國九十五年十月間，因相鄰告訴
    人甲○○所有之臺中縣清水鎮○○路十五號建物（下稱前開
    建物）屋頂之烤漆板，妨害其建築，竟基於毀損之犯意，指
    示不詳之人，毀損甲○○所有之前開烤漆板【見本院卷九十
    頁背面；即指臺灣臺中地方法院檢察署九十六年度他字第一
    一八三號偵查卷（下稱他字卷）第九頁之二張相片所示遭割
    裂、呈ㄇ字形凹洞之烤漆板，下稱系爭遭割裂烤漆板】，致
    令不堪使用。因認被告涉犯刑法第三百五十四條之毀損罪嫌
    等語。
二、按犯罪事實應依證據認定之，無證據不得認定其犯罪事實，
    又不能證明被告犯罪者，應諭知無罪之判決，刑事訴訟法第
    一百五十四條第二項、第三百零一條第一項分別定有明文。
    次按認定犯罪事實應依證據，為刑事訴訟法所明定，故被告
    否認犯罪事實所持之辯解，縱屬不能成立，仍非有積極證據
    足以證明其犯罪行為，不能遽為有罪之認定；事實之認定，
    應憑證據，如未能發現相當證據，或證據不足以證明，自不
    能以推測或擬制之方法，以為裁判基礎；認定犯罪事實所憑
    之證據，雖不以直接證據為限，間接證據亦包括在內。然而
    無論直接或間接證據，其為訴訟上之證明，須於通常一般之
    人均不致有所懷疑，而得確信其為真實之程度者，始得據為
    有罪之認定，倘其證明尚未達到此一程度，而有合理之懷疑
    存在時，事實審法院復已就其心證上理由予以闡述，敘明其
    如何無從為有罪之確信，因而為無罪之判決，尚不得任意指
    為違法；又檢察官對於起訴之犯罪事實，仍應負提出證據及
    說服之實質舉證責任。倘其所提出之證據，不足為被告有罪
    之積極證明，或其指出證明之方法，無從說服法院以形成被
    告有罪之心證，基於無罪推定之原則，自應為被告無罪判決
    之諭知（最高法院三十年上字第一八三一號、四十年臺上字
    第八六號、七十六年臺上字第四九八六號、九十二年臺上字
    第一二八號判例意旨參照）。
三、公訴人認被告丁○○涉有前揭毀損犯行，無非係以：(一)證人
    陳俊宏、李秋結於警詢時之證述，及證人林錫欽、陳鴻文、
    陳俊宏、李秋結於檢察官訊問時之結證，暨證人乙○○、告
    訴人即證人甲○○於本院審理時之結證；(二)卷附前開建物屋
    頂之烤漆板（含系爭遭割裂烤漆板部分）之相片六張、贊群
    公司之公司及分公司基本資料查詢表一件、臺中縣政府工務
    局就前開建物核發之使用執照一件，為其所憑之論據。訊據
    被告固不否認其為贊群公司之負責人，且贊群公司於九十五
    年間有在前開第二一七之九地號土地上起造興建房屋之事實
    ，惟堅詞否認有前揭毀損之不法犯行，辯稱：我雖為贊群公
    司及達穩營造有限公司之負責人，惟贊群公司在前開第二一
    七之九地號土地上起造興建房屋之初，即委請工地主任負責
    建築工地之各項工程事務管理、工程調度、監工，九十五年
    間興建前開建物期間，依序有丙○○、陳俊宏、陳鴻文等三
    位工地主任，我不須亦不必事事躬親，更不可能指示工地主
    任或工人毀損面積至為微小即系爭遭割裂烤漆板之必要，我
    亦係嗣經告訴人事後告知時，始知有系爭遭割裂烤漆板之毀
    損情形，本案與並非我或我指示他人所為等語。
四、經查：
  (一)本案證據能力部分：檢察官及被告丁○○對於本判決所引用
    之下列各項證據方法之證據能力，於本院準備程序時均表示
    無意見，且於法院調查證據時，知有刑事訴訟法第一百五十
    九條第一項不得為證據之情形，亦未於言詞辯論終結前聲明
    異議，茲審酌該等言詞陳述及書面作成時之情況，並無不宜
    作為證據之情事，依刑事訴訟法第一百五十九條之五之規定
    ，自得作為證據，合先敘明。
  (二)觀諸卷附贊群公司之公司及分公司基本資料查詢表、臺中縣
    政府工務局就前開建物核發之使用執照各一件及前開建物屋
    頂之烤漆板（含系爭遭毀損烤漆板部分）之相片六張，僅能
    證明客觀上被告為贊群公司之負責人、告訴人為前開建物之
    起造人及系爭遭割裂烤漆板確有毀損之情形，自無從依此逕
    認毀損系爭遭割裂烤漆板究係何人所為，或以被告係贊群公
    司之負責人為由，即逕以推測或擬制方式推認係被告自己或
    係被告指示他人毀損系爭遭割裂烤漆板，而遽為不利被告之
    認定，甚為明灼。
  (三)證人甲○○於本院審理時明確結證：我約於九十五年四月、
    五月間，我從員林工作回來巡視時即發現系爭遭割裂烤漆板
    被割成凹洞的情形（見本院卷第九四頁）。且證人乙○○亦
    於本院審理時結證：前開建物的屋主是甲○○，前開建物是
    我做黃昏市場生意所用的房子；我係於九十五年十月之前巡
    視時而發現系爭遭割裂烤漆板（即指被割凹洞之毀損情形）
    ，從我發現系爭遭割裂烤漆板至我後來於九五年的十月間找
    律師時止，約隔了好幾個月等語明確（見本院卷第九二、九
    三頁）。則系爭遭割裂烤漆板之毀損情形，至遲於九十五年
    四月、五月間即已存在，堪以認定。從而，公訴人認為系爭
    遭割裂烤漆板之毀損時間為九十五年十月間，顯與事實不符
    。再者，證人甲○○、乙○○均係事後發現已經毀損之系爭
    遭割裂烤漆板，其等二人均未親見系爭遭割裂烤漆板係遭毀
    損之過程乙節，亦據證人甲○○、乙○○均於本院審理時結
    證在卷（見本院卷第九三、九四頁）。於此情形，倘逕認本
    案即係被告自己或指示他人毀損系爭遭割裂烤漆板，已至仍
    有相當程度之合理懷疑存在，已難遽為不利被告之認定。
  (四)且綜參：1.玉兆鷹架有限公司負責人即證人林錫欽於檢察官
    訊問時結證：我於九十五年間有施作前開第二一七之九地號
    土地上之房屋工程，他字卷第七頁烤漆板屋頂上的竹子（即
    指前開建物屋頂上置放之竹子）是我放上去的沒有錯，但他
    字卷第九頁所示之相片二張（即指系爭遭割裂烤漆板）不是
    我鋸的等語。2.證人陳鴻文於檢察官訊問時結證：我是前開
    第二一七之九地號土地上興建房屋時之工地主任，興建期間
    前後共有三位工地主任，含我在內都是姓陳，在我之前之工
    地主任為丙○○、陳俊宏；他字卷第八頁所示之模板（即指
    跨越前開建物屋頂與前開第二一七之九地號土地房屋間之模
    板）是贊群公司的，是前開建物之黃昏市場負責人反應說我
    們有掉一些磁磚，叫我們清理乾淨，我叫清潔工去清理時而
    將模板放上去的，但我擔任工地主任時，系爭遭割裂烤漆板
    已經鋸好了等語。3.證人陳俊宏於警詢時證述及嗣於檢察官
    訊問時結證：我於九十五年五月迄同年六月，是前開第二一
    七之九地號土地上興建房屋時之工地主任，我擔任工地主任
    期間，因房屋外牆尚未貼磁磚，並未放置有他字卷第八頁所
    示之模板，在我擔任工地主任前已有他字卷第九頁所示相片
    二張遭破壞之情形（即指系爭遭割裂烤漆板），但不知道是
    何人所為；我是接任前一任之工地主任即丙○○，而擔任工
    地主任等語。4.證人李秋結於警詢時證述：我是前開第二一
    七之九地號土地上興建房屋時之板模工，他字卷第九頁所示
    相片二張遭破壞之情形（即指系爭遭割裂烤漆板），我不知
    道是何人所為，我亦未注意到烤漆板是否有被損壞；我工作
    時之工地主任為丙○○，後來陳俊宏接任工地主任等語，其
    嗣於檢察官訊問時則結證：我擔任板模工時，他字卷第九頁
    所示相片二張之系爭遭割裂烤漆板仍是好的等語，足認證人
    林錫欽、陳鴻文、陳俊宏、李秋結亦均未親見系爭遭割裂烤
    漆板遭毀損之過程外，其等四人亦不知悉系爭遭割裂烤漆板
    究係何時、因何故、遭何人所毀損，甚為明確，由此益見倘
    逕認本案即係被告自己或指示他人毀損系爭遭割裂烤漆板，
    顯屬速斷。
  (五)況參諸證人乙○○於本院審理時結證：贊群公司在前開第二
    一七之九地號土地上開始興建房屋時，我有看過被告，但不
    知道被告是贊群公司的負責人；我是於九十五年十一月七日
    臺中縣政府人員至現場勘查之隔天與姓陳的工地主任吵架，
    我並於當天毀損贊群公司的玻璃，事後贊群公司告我之後，
    我才知道贊群公司的負責人是丁○○等語（見本院卷第九三
    頁）。再佐以證人甲○○於本院審理時明確結證：我約於九
    十五年四月、五月間，我從員林工作回來巡視時發現系爭遭
    割裂烤漆板被割成凹洞的情形，我當天就有去找贊群公司現
    場主任處理，現場主任說要去向老闆說，我第一次看到屋簷
    被割成凹洞後約隔一、二個月後才遇到被告本人，我發現系
    爭遭割裂烤漆板被割成凹洞之前與贊群公司並無任何嫌隙或
    過節，且之前贊群公司要蓋房子我的土地還給他們用；前開
    建物屋頂另外因為贊群公司施工而有屋頂漏水，係我於九五
    年四月、五月間發現系爭遭割裂烤漆板被割成凹洞後約隔三
    個月，因下雨乙○○才告訴我屋頂有漏水的情形等語（見本
    院卷第九四、九五頁）。則系爭遭割裂烤漆板實際遭毀損之
    時，乃至證人甲○○、乙○○發現系爭遭割裂烤漆板遭毀損
    情形之初，證人甲○○、乙○○二人顯均未與被告間有何嫌
    隙或宿怨存在，衡情被告於系爭遭割裂烤漆板實際遭毀損之
    時，顯亦無由其自己或指示他人故為毀損系爭遭割裂烤漆板
    之動機存在，自難逕為不利被告之認定。
五、綜上所述，依公訴人所舉之證據，尚難證明被告確有自己或
    指示他毀損系爭遭割裂烤漆板之情事。此外，本院復查無其
    他積極證據，足資證明被告確有公訴人所指前揭毀損之犯行
    ，揆諸首揭法條及判例意旨，不能證明被告犯罪，依法自應
    為無罪之諭知。
據上論斷，應依刑事訴訟法第三百零一條第一項，判決如主文。
中    華    民    國    97    年    5     月    12    日
                  刑事第九庭    法  官  何世全
以上正本證明與原本無異。
如不服本判決，應於送達後十日內向本院提出上訴狀（須附繕本
），上訴於臺灣高等法院臺中分院。
上訴書如未敘述理由，應於上訴期間屆滿後20日內補提理由書於
本院。
                                書記官  童洪芳美
中    華    民    國    97    年    5     月    12    日


司法院資訊處製作；財團法人民間司法改革基金會備份。
